臺灣雲林地方法院民事判決　　　　　　　 96年度訴字第424號
原　　　告　台灣中小企業銀行股份有限公司
法定代理人　丁○○
訴訟代理人　甲○○
被　　　告　乙○○
兼訴訟代理　丙○○
人
上列當事人間請求撤銷不動產贈與事件，本院於96年10月24日言
詞辯論終結，判決如下：
    主  文
被告丙○○、乙○○於民國94年11月1 日就如附表所示土地及房
屋所為之贈與行為及移轉所有權之物權行為應予撤銷。
被告乙○○應將如附表所示土地及房屋於民國94年11月10日經雲
林縣斗六地政事務所以贈與為原因所為之所有權移轉登記予以塗
銷，回復為被告丙○○所有。
訴訟費用新臺幣壹萬玖仟壹佰壹拾柒元由被告負擔。
    事實及理由
一、原告起訴主張：被告丙○○於民國94年8 月8 日邀訴外人謝
    威宏為連帶保證人，向原告借款新臺幣（下同）140 萬元，
    上開借款期間自94年9 月12日起至114 年9 月12日止，至今
    繳息不正常，尚欠本金1,296,182 元及自96 年7月12日起至
    清償日止，按年息百分之3.09計算之利息，暨自清償日止，
    按上開利率百分二十計算之違約金未清償；又被告丙○○即
    荷苞商店於94年8 月8 日復邀同謝威宏為連帶保證人，向原
    告借款120 萬元，至今尚欠原告945837元，及自96年7 月2
    日起至清償日止按年利6.53% 計算之利息及至清償日止，按
    上開利率加付2 成之違約金。而被告丙○○於94 年9 月7日
    提供其所有如附表所示土地及房屋（下稱系爭房地）予原告
    設定最高限額抵押權168 萬元，為其所負之債務提供擔保，
    被告丙○○目前尚欠原告0000000 元及前述所示之利息及違
    約金，經查如附表所示之不動產價值約183萬元（以內政部
    地政司全球資訊房地產交易價格資料核算），已逾原告優先
    受償金額，被告丙○○竟於94年11月10日以贈與名義將如附
    表之不動產移轉登記予被告乙○○，顯有逃避債務之事實而
    損害原告之債權，爰依民法第244 條第1 款之規定請求被告
    應將其二人於96年11月1 日就系爭房地所為之贈與行為及移
    轉所有權之物權行為予以撤銷，被告乙○○應將系爭土地於
    96年11月10日經雲林縣斗六地政事務所所為之所有權移轉登
    記予以塗銷，並將所有權回復為原所有權人丙○○所有，並
    聲明：如主文第一、二項所示。
二、被告則辯以：被告丙○○確實在94年8 月8 日向原告分別借
    款新台幣140 萬元及120 萬元，其繳納荷包商店120 萬元的
    部分，每月繳納利息23500 元，從95年年中開始繳息不正常
    ，有時繳3000元、5000元、10000 元、15000 元不等，至今
    仍繳息不正常，因為目前資力不足；140 萬元部分，每月繳
    息7700元，繳息正常。被告丙○○確於94年11月10日將其所
    有之古坑鄉○○○○○段354 地號及建號128 號建物以登記
    原因為贈與之方式移轉給被告乙○○。但系爭土土地有設定
    抵押權，原告應就抵押物拍賣，應是對物的追及而不是對人
    的追及，所以不能主張撤銷移轉，且土地是乙○○向丙○○
    買的，土地登記簿寫贈與是亂寫的等語並聲明：原告之訴駁
    回。
三、兩造不爭執之事實：
  (一)被告丙○○確於94年11月10日將其所有之古坑鄉○○○○○
    段354-49 地號及建號128 號建物以登記原因為贈與之方式
    移轉給被告乙○○。
  (二)被告丙○○確實在94年8 月8 日向原告分別借款新台幣140
    萬元及120 萬元，其繳納荷包商店120 萬元的部分，每月繳
    納利息23500 元，從95年年中開始繳息不正常，有時繳3000
    元、5000元、10000 元、15000 元不等，至今仍繳息不正常
    ，因為目前資力不足；140 萬元部分，每月繳息7700元，繳
    息正常。
  (三)被告丙○○除了已經移轉給被告乙○○之系爭古坑鄉○○○
    ○○段354-49 號地號及建號128 號之房地外，別無其他不動
    產或其他財產。
  (四)原告以本院96年促字第4602號及96年促字第4603號支付命令
    分別對120 萬元及140 萬元取得執行名義。
四、本件爭執之事項為被告間移轉系爭房地是否有害原告之債權
    ？
五、得心證之理由：
  1.按債務人所為之無償行為，有害及債權者，債權人得聲請法
  　院撤銷之，民法第244 條第1 項定有明文。又債權人之債權
    ，因債務人之行為，致有履行不能或困難之情形者，即應認
    為有損害於債權人之權利。債權人即得行使民法第244 條之
    撤銷權以保全其債權，並不以債務人因其行為致陷於無資力
    為限；且此項撤銷權之效力，不特及於債權行為，即物權行
    為亦無例外。最高法院有76年度台上字第2071號判決、48年
    台上字第1750號判例可循。
  2.本件原告主張之事實，業據原告提出借據、房屋貸款契約、
    催收款項暨呆帳債權備查卡、借款本息繳付查詢資料及土地
    、建物登記謄本、房地交易價格簡訊查詢結果等件為證，且
    被告丙○○為本件贈與後，除了已經移轉給被告乙○○之系
    爭古坑鄉○○○○○段354 號地號及建號128 號之房地外，
    別無其他不動產或其他財產，亦為被告不爭執，雖系爭房地
    原告有設定最高限額168 萬元之抵押權，但因被告所積欠之
    本金即已達260 元，系爭房地之價值已超過168 萬元，如系
    爭房地所有權人為被告乙○○時，拍賣超過抵押權168 萬元
    之金額原告並無權請求被告乙○○清償，如系爭房地所有權
    回復到被告丙○○之名下時，原告仍就抵押權168 萬元有優
    先受償權，另分配超過168 萬元之金額，原告仍得以普通債
    權人之地位請求被告丙○○清償。是堪認被告丙○○已無足
    夠資力清償其積欠原告之上開債務，其復將其所有之系爭房
    地移轉所有權予被告乙○○，自有礙於原告債權之實現。是
    原告主張被告丙○○所為本件贈與有害其債權一節，足堪認
    定。準此，被告辯稱未損及原告債權云云，為無可採。
  3.從而，原告依民法第244 條第1 項規定，請求撤銷被告間之
    贈與債權行為及物權行為，並請求被告乙○○塗銷該所有權
    之移轉登記，於法洵屬有據，應予准許
    。
六、本件事證已臻明確，兩造其餘攻擊防禦方法及舉證，核與判
    決結果無影響，爰不逐一論列。
七、原告因本件訴訟，支出裁判費19117 元，有繳費收據1 紙在
    卷可稽。本件被告因受敗訴判決，依民事訴訟法第78條、第
    85條第1 項前段之規定，此項訴訟費用，自應由被告平均負
    擔。爰依民事訴訟法第87條第1 項規定併予裁判。
八、訴訟費用負擔之依據：民事訴訟法第78條、第85條第1 項前
    段。
┌──────────────────────────────────┐
│附表：被告丙○○贈與被告乙○○之不動產　　　　　　　　　　　　　    │                                       │
├──┬────────────────┬────────┬─────┤
│編號│不  動  產  標  示              │面積（平方公尺）│所有權範圍│
├──┼────────────────┼────────┼─────┤
│ １ │雲林縣古坑鄉○○○○○段354-49地│107             │ 全  部   │
│    │號                              │                │          │
├──┼────────────────┼────────┼─────┤
│ ２ │雲林縣古坑鄉○○○○○段128 建號│137.54          │ 全  部   │
│    │建物（門牌號碼：雲林縣古坑鄉荷苞│                │          │
│    │村荷苞厝8號）                   │                │          │
└──┴────────────────┴────────┴─────┘
中　　華　　民　　國　　96　　年　　11　　月　　7 　　日
                  民事第一庭    法　官　黃瑞井
以上正本係照原本作成
如對本判決上訴，須於判決送達後20日內向本院提出上訴狀
中　　華　　民　　國　　96　　年　　11　　月　　7 　　日
                    　　　　　　書記官　蔡嘉萍
